臺灣高等法院臺中分院民事判決　　　　 94年度上易字第161號
上　訴　人　甲○○
被　上訴人　乙○○
訴訟代理人　蔡宜宏律師
上列當事人間損害賠償事件，上訴人對於中華民國94年3月8日臺
灣台中地方法院第一審判決（93年度訴字第683號）提起上訴，
經本院94年10月11日言詞辯論終結，判決如下：
    主  文
原判決關於駁回上訴人後開第二項部分及命其負擔訴訟費用之裁
判廢棄。
上開廢棄部分被上訴人應給付上訴人新台幣二十四萬一千九百八
十一元。
其餘上訴駁回。
第一、二審訴訟費用由被上訴人負擔四分之一，餘由上訴人負擔
。
    事實及理由
一、本件上訴人起訴主張：伊於民國92年9月24日晚間8時許至被
    上訴人開設之后庄診所看門診，被上訴人予伊打針治療及領
    藥之後，伊在1樓診所左邊牆壁打開電燈開關，從1樓門診治
    療室旁邊走到地下1樓上廁所。當伊從地下室1樓廁所出來時
    ，整個地下室全部已漆黑，伊從1樓的地下室廁所牆壁延著
    地下室樓梯，用手摸著地下室的牆壁走到樓梯口上面，因伊
    穿著牛皮拖鞋當場向前滑倒，左即腫脹，走路吃力，當時
    診所前面及後門均鎖住，1樓診所也全部漆黑，伊在1樓等了
    約半小時左右，見到對面公寓1位婦女從斜對面公寓的樓梯
    走下來，即呼叫該婦女代勞，請該診所對面公寓之守衛幫忙
    ，遂請鎖匠開後門，該守衛並代叫計程車載伊回家。伊因該
    跌傷受有左腳第4、5蹠骨骨折，並開刀手術及經門診治療。
    被上訴人僅於92年10月間，至伊家探望伊，包了現金2,000
    元及贈送1盒水果，即未聞問。伊因此支出醫療費用及計程
    車交通費用計600,000元，並受有精神上之損失400,000元。
    爰依侵權行為之法律關係，提起本件訴訟，求為命被上訴人
    應給付伊1,000,000元之判決（上訴人於本院擴充聲明求為
    命被上訴人應給付伊1,006,690元）。
二、被上訴人則以：92年9月24日上訴人係於夜間8時55分許至后
    庄診所就診，由伊負責診療。上訴人經伊診療完畢開立處方
    籤、經藥師配藥給藥，伊並在診所內服用藥物後，已逾診所
    之休診時間夜間9時，上訴人自診所1樓走至地下1樓使用廁
    所時，係在診所之休診時間之後。伊開設后庄診所之執行業
    務範圍僅限於1樓，至於診所地下室，則係供作診所藥庫及
    伊休診時休息之用，屬私人處所。上訴人在未告知伊或其他
    診所人員之情形下，擅自闖入診所地下室，伊或其他診所人
    員實無從預見。當日伊於休診後先行離去，而由診所藥師王
    裕婷最後收拾離開，均合於一般執業慣行，伊無過失等語，
    資為抗辯。
三、查上訴人就上開主張之事實，業據其提出診斷證明書一份為
    證，並據證人王漢章於原審結證：「我約略地記得當天是晚
    間，但正確的時間我記不得了，我當時是因為我管理大樓的
    住戶來叫我，說有人被關在診所裡，我就到診所去了解，我
    有試過後門，但是打不開，所以我叫開鎖的人來開，當時上
    訴人出來是說她的很痛，有摔倒，我將她扶到管理室的椅
    子那裡坐，她說她家裡的人沒有辦法來載她，我就叫計程車
    將她送回家。當時診所已經休診，我不曉得她是如何摔倒的
    ，她說她在裡面上所，她出來就被關起來了。」在卷，已
    足認為真實。
四、被上訴人否認對於上訴人在其診所樓梯受傷，並無過失責任
    ，辯稱：伊診所開業時間為上午7時至夜間9時，上訴人於92
    年9月24日夜間8時55分至其診所就診服藥後，已逾診所之休
    診時間夜間9時，上訴人自診所1樓走至地下1樓使用所時
    ，已在休診時間之後。其診所執行業務範圍僅限於1樓，至
    於診所地下室，僅供診所藥庫及其休診時休息之用，屬私人
    處所。上訴人在未告知被上訴人及其他診所人員之情形下，
    擅自闖入診所地下室，實無人能預見。被上訴人於休診後，
    先行離去，而由診所藥師王裕婷最後收拾離開，均合於一般
    執業慣行云云。惟查被上訴人所開設之診所係位於1樓，其
    中並無所，而係設置於該診所之地下室，就診患者欲如
    ，僅有步樓梯下地下室之所，別無他途。而診所本極狹窄
    ，空間有限，故設置地下室之樓梯斜度陡峭，不利於行。且
    地下室光線黑暗，如不開燈，頗難辨東西等情，經本院受命
    法官現場勘驗屬實，製有勘驗筆錄在卷可稽。被上訴人既未
    於地下入口處，告示係私人處所，請勿入內之警語，且患者
    如亦必至地下室方便，自屬與其診所聯為一體而使用。是
    被上訴人辯稱該地下室係供診所藥庫及其個人休息之用，屬
    私人處所云云，自無可採。
五、次查本件事發當時，被上訴人已離開其診所，後續責由其藥
    師王裕婷打烊關鎖門戶，此為不爭之事實，被上訴人因此就
    上訴人之受傷，因非其可得注意情形下，經台灣台中地方法
    院檢察署檢察官以93年度偵字第4449號處分不起訴處分在案
    。但其僱用之藥師王裕婷於晚間9時結束營業，熄燈關鎖門
    戶返家時，因疏於注意診所地下室是否尚有人在或以喊叫方
    式呼喚引人出聲，遽然熄燈關鎖門戶而離去，對於當時如
    之上訴人欲出，因燈熄滅，於一片漆黑中，惶急欲爬樓梯而
    滑倒，致其左蹠骨骨折，自不能謂無過失責任。
六、按因故意或過失，不法侵害他人之權利者，負損害賠償責任
    。受僱人因執行職務，不法侵害他人之權利者，由僱用人與
    行為人連帶負損害賠償責任。民法第184條第1項前段、第18
    8條第1項前段定有明文。訴外人王裕婷為被上訴人之受僱人
    ，於晚間結束營業關鎖門戶，自為其執行職務之行為，依上
    開之規定，自應與王裕婷連帶負損害賠償責任。上訴人依此
    請求被上訴人賠償其損失，自非無據。
七、茲上訴人主張伊受傷後，治療蹠骨傷共支出醫藥費21,320
    元，提出醫藥費收據43張為證，除其中92年10月5日由全民
    醫院出具之醫藥費收據中載有Phephonin 25mg係屬感冒用藥
    ，其100元之收據一張應予扣除外，其餘21,220元應屬治療
    蹠骨骨折所必須，上訴人此部分之請求，自無不合，應予
    准許。又上訴人主張因其左第4、5蹠骨粉碎性骨折，無法
    行動，往返醫院治療均須雇用計程車代步，花費計程車車資
    共85,357元，提出收據53張為證，除其中92年12月2日中清
    路至台中市區1,685元，其上「16」顯係事後擅自填上應予
    扣除1,600外，其餘83,757元經核尚屬相當，應予准許。又
    上訴人因被上訴人之過失致其蹠骨受傷，治療多時，其精
    神上遭受痛苦，不言而喻。上訴人就此部分請求被上訴人賠
    償其精神慰撫金978,000元，參諸上訴人為一家庭主婦，現
    無職業，被上訴人為一執業醫生。衡諸兩造身份地位、經濟
    狀況，及上訴人受傷害之程度，本院認以200,000元為適當
    ，上訴人逾此部分之請求，應予駁回。由上述，被上訴人應
    賠償之金額為304,977元。
八、按損害之發生或擴大，被害人與有過失者，法院得減少金額
    或免除之。民法第217條第1項定有明文。本件上訴人於地下
    室所時見燈熄滅，空內全暗時，應即時喊叫地下室有無人
    ，以促王裕婷注意，竟疏於注及於此而不為，自屬與有過失
    。本院認其就本件事故之發生應負5分之1之過失責任。依此
    比例被上訴人應賠償上訴人243,981元。又被上訴人於事發
    後已給付上訴人2,000元，亦應予扣除。故上訴人得請求被
    上訴人賠償之金額為241,981元。上訴人其餘之請求為無理
    由。原審法院就上開金額判決駁回上訴人之訴自欠允洽，應
    由本院廢棄改判。其餘上訴仍應駁回。
九、據上論結，本件上訴為一部有理由，一部無理由，依民事訴
    訟法第449第1項、第450條、第79條，判決如主文。
中　　華　　民　　國　　94　　年　　10　　月　　25　　日
　　                  民事第三庭審判長法　官  陳照德
                                      法　官  蔡王金全
                                      法　官  陳成泉
以上正本係照原本作成。
不得上訴。
                                      書記官　許哲禎
中　　華　　民　　國　　94　　年　　10　　月　　27　　日
                                                      Ｈ
